最高法院民事裁定 
111年度台上字第2715號
上  訴  人  A○1                             
訴訟代理人  洪家駿律師
被 上訴 人  A○2                           
訴訟代理人  蔡素惠律師
上列當事人間請求塗銷所有權移轉登記事件，上訴人對於中華民
國111年7月29日臺灣高等法院臺中分院第二審判決（111年度重
上字第7號），提起上訴，本院裁定如下：
    主  文
上訴駁回。
第三審訴訟費用由上訴人負擔。
    理  由
按上訴第三審法院，非以原判決違背法令為理由，不得為之；
  又判決不適用法規或適用不當者，為違背法令；且提起上訴，
  上訴狀內應記載上訴理由，表明原判決所違背之法令及其具體
  內容，暨依訴訟資料合於該違背法令之具體事實，其依民事訴
  訟法第469條之1規定提起上訴者，並應具體敘述為從事法之續
  造、確保裁判之一致性或其他所涉及之法律見解具有原則上重
  要性之理由。同法第467條、第468條、第470條第2項定有明文
  。是當事人提起上訴，如依同法第469條規定，以原判決有所
  列各款情形之當然違背法令為理由時，其上訴狀或理由書應表
  明該判決有合於各該條款規定情形之具體內容，及係依何訴訟
  資料合於該違背法令之具體事實；如依同法第469條之1規定，
  以原判決有前條以外其他不適用法規或適用不當為理由時，其
  上訴狀或理由書應表明該判決所違背之法令條項，或有關大法
  官解釋或憲法法庭裁判字號，或成文法以外之習慣或法理、法
  則等及其具體內容，暨係依何訴訟資料合於該違背法令之具體
  事實，並具體敘述為從事法之續造、確保裁判之一致性或其他
  所涉及之法律見解具有原則上重要性之理由。上訴狀或理由書
  如未依上述方法表明，或其所表明者與上開法條規定不合時，
  即難認為已合法表明上訴理由，其上訴自非合法。 
本件上訴人對於原判決提起上訴，雖以該判決違背法令為由，
  惟核其上訴理由狀所載內容，係就原審取捨證據、認定事實之
  職權行使所論斷：兩造及訴外人甲○○（原名乙○○）、丙○○、丁
  ○、戊○○為兄弟，並與己○○（原名庚○○）、辛○○為養兄弟關係
  （下合稱兄弟8人，甲○○以次6人合稱甲○○等6人)，系爭不動產
  為兄弟8人之父壬○○（於民國84年8月8日死亡）所留遺產。依
  臺中市○○地政事務所110年8月24日里地一字第0000000000號函
  可知，於85年間辦理系爭不動產分割繼承登記，應向地政機關
  提出印鑑證明及分割協議書之正本，被上訴人已提出兄弟8人
  之印鑑證明及系爭遺產分割協議書之正本。再依戶政事務所函
  及檢送之兄弟8人之印鑑登記申請書、印鑑證明等件，及廢止
  前之62年11月30日內政部發布之印鑑登記辦法第5條前段、第6
  條第1項、第9條規定，參互以觀，兄弟8人之印鑑變更、登記
  申請書，均係渠等親至戶政事務所辦理，被上訴人所提兄弟8
  人之印鑑證明應屬真正。且系爭遺產分割協議書上兄弟8人之
  印文，與該印鑑證明及印鑑變更、登記申請書上之印文大小、
  字體、字形、筆劃特徵均相同，堪認系爭遺產分割協議書為真
  正，上訴人復未能舉證該印鑑章係被上訴人所盜蓋，應認該分
  割協議書上之印文係由兄弟8人提供渠等印鑑章蓋印於其上，
  不因其刪改處未蓋印註記或贅載而逕認係屬偽造。從而上訴人
  主張被上訴人未經其與甲○○等6人同意，偽造印鑑證明及系爭
  遺產分割協議書，擅將系爭不動產以分割繼承為原因登記予被
  上訴人單獨所有，被上訴人所為分割繼承登記為無效，系爭不
  動產仍屬全體繼承人公同共有，依民法第767條第1項、第828
  條第2項準用第821條規定，請求被上訴人應將系爭不動產於85
  年4月2日以分割繼承為原因所為之所有權移轉登記塗銷，回復
  登記為壬○○單獨所有，為無理由，應予駁回等情，指摘有判決
  適用法規不當之違背法令情事，及就原審已論斷或其他與判決
  結果無影響者，泛言未為論斷，而非表明該判決所違背之法令
  及其具體內容，暨依訴訟資料合於該違背法令之具體事實，更
  未具體敘述為從事法之續造、確保裁判之一致性或其他所涉及
  之法律見解具有原則上重要性之理由，難認其已合法表明上訴
  理由。依首揭說明，應認其上訴為不合法。末查證據調查原由
  審理事實之法院衡情裁量，若認事實明瞭，自可即行裁判，毋
  庸再為調查。原審衡酌事證，認無傳喚地政士到庭作證必要，
  且於判決理由說明何以可認系爭遺產分割協議書上之印文與兄
  弟8人親自辦理之印鑑證明、印鑑變更或登記申請書上之印文
  相同之心證所由得，復說明其餘攻防方法及證據，經斟酌後，
  不足以影響判決之結果，自非判決不備理由，上訴人就此指摘
  原判決違背法令，不無誤會，附此敘明。
據上論結，本件上訴為不合法。依民事訴訟法第481條、第444
  條第1項、第95條、第78條，裁定如主文。
中　　華　　民　　國　　111 　年　　11　　月　　9 　　日
                      最高法院民事第六庭
                          審判長法官  魏  大  喨
                                法官  李  寶  堂
                                法官  高  榮  宏
                                法官  胡  宏  文
                                法官  林  玉  珮
本件正本證明與原本無異
                              　　　　書　記　官
中　　華　　民　　國　　111 　年　　11　　月　　15　　日